臺灣臺中地方法院刑事判決　　　　　　　 96年度易字第836號
公　訴　人　臺灣臺中地方法院檢察署檢察官
被　　　告　丁○○
上列被告因詐欺案件，經檢察官提起公訴（九十五年度偵緝字第
一五二七號），本院合議庭裁定由受命法官獨任進行簡式審判程
序，判決如下：
    主          文
丁○○幫助意圖為自己不法之所有，以詐術使人將本人之物交付
，累犯，處有期徒刑陸月，如易科罰金，以銀元佰元即新臺幣
玖佰元折算壹日。
    犯罪事實及理由
一、丁○○前因贓物案件，經法院判處有期徒刑四月確定，於民
    國九十一年四月十日執行完畢出監。其主觀上得預見其所有
    之中華郵政股份有限公司太平郵局帳號：0000000-0000000
    號帳戶資料如交付他人使用，他人將藉所蒐集之帳戶資料以
    遂行財產上犯罪之目的，竟仍不顧他人可能遭受財產上損害
    之危險，而基於幫助犯詐欺取財罪之不確定故意，於九十四
    年間某日，在其友人王志鴻位於臺中縣太平市○○路○段五
    六巷十三號住處，將該帳戶存摺、提款卡（含密碼）、印章
    等，以不詳代價交予王志鴻，而容任王志鴻轉交某不詳姓名
    年籍之成年人，藉其帳戶遂行財產犯罪。嗣該不詳成年人及
    其所屬詐騙集團之成年成員，共同意圖為自己不法之所有，
    基於詐欺取財之概括犯意聯絡，利用電話施行詐術，使戊○○、己○○等人受騙，依指示匯款至黃訓杰之誠泰商業銀行
    公益分行帳戶（帳號：0000000000000號）、李浤岳（所犯
    幫助詐欺取財罪，業經本院以九十四年度沙簡上字第五六五
    號判處有期徒刑五月確定）之中華郵政股份有限公司臺中港
    郵局帳戶（帳號：0000000-0000000號），該詐欺集團成員
    再將詐騙所得款項轉入前述丁○○太平郵局帳戶後，提領一
    空，詳情如下：
  (一)上開詐欺集團成員於九十四年二月二十三日，以電話向戊○○施用詐術，佯稱戊○○中獎，但須先繳稅，始得領取獎金
    云云，使戊○○陷於錯誤，而依對方指示，於同日匯款新臺
    幣（下同）五十五萬元入黃訓杰前述誠泰商業銀行公益分行
    帳戶。該詐騙集團成員再於同日，將黃訓杰該帳戶內之十萬
    元轉入丁○○前揭太平郵局帳戶，隨即提領一空，使戊○○
    受有損害。
  (二)上開詐欺集團成員自九十三年九月二十九日起，接續以電話
    向己○○施用詐術，佯稱己○○中獎，但須先繳稅，始得領
    取獎金云云，使己○○陷於錯誤，而依對方指示，於九十四
    年一月三十一日，匯款六萬入李浤岳前述臺中港郵局帳戶。
  (三)上開詐欺集團成員自九十三年十月二十八日起，接續以電話
    向庚○○施用詐術，佯稱庚○○中獎，但須先繳稅，始得領
    取獎金云云，使庚○○陷於錯誤，而依對方指示，於九十四
    年二月二十五日，匯款三萬七千六百二十元入李浤岳前述臺
    中港郵局帳戶。
  (四)上開詐欺集團成員自九十四年一月十七日起，接續以電話向
    乙○○施用詐術，佯稱乙○○中獎，但須先繳稅，始得領取
    獎金云云，使乙○○陷於錯誤，而依對方指示，於九十四年
    一月三十日，匯款八萬二千三百八十九元入李浤岳前述臺中
    港郵局帳戶。
  (五)上開詐欺集團成員於九十四年一月十八日，以電話向丁○○
    乾施用詐術，佯稱丙○○中獎，但須先繳稅，始得領取獎金
    云云，使丙○○陷於錯誤，而依對方指示，於同日匯款五萬
    八千七百五十元入李浤岳前述臺中港郵局帳戶。
  (六)上開詐欺集團成員自九十四年二月中旬某日起，接續以電話
    向甲○○施用詐術，佯稱甲○○中獎，但須先繳稅，始得領
    取獎金云云，使甲○○陷於錯誤，而依對方指示，於九十四
    年二月二十二日，匯款六萬二千一百八十元入李浤岳前述臺
    中港郵局帳戶。
  (七)上開詐欺集團成員自九十四年二月二十日起，接續以電話向
    許啟志施用詐術，佯稱許啟志中獎，但須先繳稅，始得領取
    獎金云云，使許啟志陷於錯誤，而依對方指示，於九十四年
    二月二十四日，匯款六萬二千元入李浤岳前述臺中港郵局帳
    戶。
  (八)上開詐欺集團成員於九十四年二月二十四日，以電話向辛○○施用詐術，佯稱辛○○中獎，但須先繳稅，始得領取獎金
    云云，使辛○○陷於錯誤，而依對方指示，先後於九十四年
    二月二十四日、同年月二十五日，分別匯款六萬二千元、八
    萬元入李浤岳前述臺中港郵局帳戶。
  (九)該詐騙集團成員再於九十四年二月二十五日，將李浤岳該帳
    戶內之三萬八千元、三萬七千元轉入丁○○前揭太平郵局帳
    戶，隨即提領一空，使己○○、庚○○、乙○○、丙○○、
    甲○○、許啟志、辛○○受有損害。
二、上開犯罪事實，業據被告丁○○於本院審理時坦承不諱，核
    與證人王志鴻於偵查中證述被告交付帳戶資料，及被害人戊○○、己○○、丙○○、許啟志、甲○○、乙○○、辛○○
    及庚○○於警詢時指述渠等受騙匯款，以及黃訓杰、李浤岳
    於警詢、偵查中陳述其二人提供帳戶資料予詐騙集團使用等
    情節，均相符合，並有被告太平郵局帳戶開戶資料、客戶歷
    史交易清單、李浤岳臺中港郵局帳戶客戶歷史交易清單、被
    害人己○○、丙○○、甲○○、乙○○、許啟志、辛○○及
    庚○○提出之匯款單據在卷可稽，足見被告自白與事實相符
    。本件事證明確，被告犯行堪以認定。
三、被告行為後，刑法施行法業已修正，增訂第一條之一規定：
    「中華民國九十四年一月七日刑法修正施行後，刑法分則編
    所定罰金之貨幣單位為新臺幣。九十四年一月七日刑法修正
    時，刑法分則編未修正之條文定有罰金者，自九十四年一月
    七日刑法修正施行後，就其所定數額提高為三十倍。但七十
    二年六月二十六日至九十四年一月七日新增或修正之條文，
    就其所定數額提高為三倍」，是就現行刑法中，有關於罰金
    刑處罰之規定，即有比較新舊法之必要。本件被告所犯之幫
    助詐欺取財罪法定刑中設有罰金刑之規定，經比較增訂之刑
    法施行法第一條之一與被告行為時之罰金罰鍰提高標準條例
    第一條前段、現行法規所定貨幣單位折算新臺幣條例第二條
    結果，二者規定適用之結果並無不同，此部分尚無新法或舊
    法較有利之問題。又被告行為後，刑法關於幫助犯、想像競
    合犯之規定雖有不同，然或為文字之修正，或為法理之明文
    化，均不生有利、不利之情形，依最高法院九十五年十一月
    七日第二十一次刑事庭會議決議，均應逕行適用裁判時法。
    另被告行為後，刑法關於累犯之規定亦經修正，惟本件被告
    不論依修正前或修正後之刑法第四十七條規定，均應論以累
    犯，並依法加重其刑，是此部分亦無有利、不利之情形，參
    照前述最高法院刑事庭會議決議，亦應逕行適用裁判時法。
四、
  (一)前述不詳姓名年籍之成年人及其所屬詐騙集團之成年成員，
    共同意圖為自己不法所有，基於詐欺取財之概括犯意聯絡，
    以詐術騙取被害人戊○○、己○○、丙○○、甲○○、乙○○、許啟志、辛○○及庚○○之金錢，渠等所為係共同犯刑
    法第三百三十九條第一項詐欺取財罪之連續犯。而被告得預
    見他人收購其金融帳戶，係為遂行財產上犯罪之目的，猶基
    於幫助詐欺取財之不確定故意，提供自己金融帳戶作為詐騙
    匯款轉帳專戶使用，核其所為，則係犯刑法第三十條第一項
    前段、第三百三十九條第一項之幫助詐欺取財罪。
  (二)被告以一幫助行為，同時侵害多數被害人之財產法益，並觸
    犯數幫助詐欺取財罪名，為同種想像競合犯，應依刑法第五
    十五條規定，從一罪處斷。
  (三)被告前因贓物案件，經法院判處有期徒刑四月確定，於九十
    一年四月十日執行完畢出監，有卷附臺灣高等法院被告前案
    紀錄表可憑，其於前案有期徒刑執行完畢五年內，故意再犯
    本件有期徒刑以上之罪，為累犯，應依法加重其刑。
  (四)被告以幫助他人實行犯罪之意思，參與犯罪構成要件以外之
    行為，為幫助犯，其犯罪情節顯較正犯為輕，爰依刑法第三
    十條第二項規定，按正犯之刑減輕其刑，並先加後減之。
  (五)爰審酌被告有贓物、公共危險、妨害兵役等前科，有上開前
    案紀錄表可參，素行不佳，其因貪圖不法利益，提供金融帳
    戶予他人犯罪使用，使犯罪難以查緝，無異助長不法，因其
    行為導致多名被害人損失金錢，其犯罪對被害人財產及社會
    金融交易秩序所生危害非淺，偵查中係經發布通緝始到案，
    且矢口否認犯罪，辯稱帳戶資料被王志鴻擅自拿走云云，惟
    事後於本院審理時已坦認罪行等一切情狀，併參酌公訴人具
    體求處有期徒刑六月至八月之情，量處如主文所示之刑。又
    被告行為後，罰金罰鍰提高標準條例第二條業已刪除，而刑
    法第四十一條第一項前段關於易科罰金之折算標準，已由舊
    法之銀元一百元、二百元、三百元，修正為新臺幣一千元、
    二千元、三千元，因屬科刑規範事項之變更，其折算標準為
    裁判時所應諭知，自有就新舊法規定比較之必要。經比較新
    舊法結果，以被告行為時之舊法較有利於被告，依刑法第二
    條第一項前段規定，應適用被告行為時之舊法即修正前刑法
    第四十一條第一項前段、修正前罰金罰鍰提高標準條例第二
    條之規定，諭知以銀元三百元即新臺幣九百元折算一日為易
    科罰金之折算標準。
據上論斷，應依刑事訴訟法第二百七十三條之一第一項、第二百
九十九條第一項前段，刑法第二條第一項、第三百三十九條第一
項、第三十條第一項前段、第二項、第四十七條第一項、（修正
前）第四十一條第一項前段，罰金罰鍰提高標準條例第一條前段
、（修正前）第二條，現行法規所定貨幣單位折算新臺幣條例第
二條，判決如主文。
中　　華　　民　　國　　96　　年　　6 　　月　　8 　　日
                  刑事第十二庭  法  官  羅智文
上正本證明與原本無異。
如不服本判決，應於送達後十日內向本院提出上訴狀（須附繕
本），上訴於臺灣高等法院臺中分院。
                                書記官  廖春玉
中　　華　　民　　國　　96　　年　　6 　　月　　8 　　日
附錄本案論罪科刑法條
刑法第三十條
幫助他人實行犯罪行為者，為幫助犯。雖他人不知幫助之情者，
亦同。
幫助犯之處罰，得按正犯之刑減輕之。
刑法第三百三十九條第一項
意圖為自己或第三人不法之所有，以詐術使人將本人或第三人之
物交付者，處五年以下有期徒刑、拘役或科或併科一千元以下罰
金。
